臺灣高等法院高雄分院刑事判決　　　　 96年度上訴字第129號
上　訴　人　臺灣高雄地方法院檢察署檢察官
上　訴　人
即　被　告　甲○○
　　　　　　　　　　（現於臺灣屏東看守所羈押中）
上列上訴人因被告違反毒品危害防制條例案件，不服臺灣高雄地
方法院95年度訴字第3728號中華民國95年11月29日第一審判決（
起訴案號：臺灣高雄地方法院檢察署95年度毒偵字第6469號，併
案審理案號：台灣屏東地方法院檢察署95年度毒偵字第1515號、
第1638號及第1656號），提起上訴，及併案審理（臺灣高雄地方
法院檢察署95年度毒偵字第9460號），本院依簡式審判程序判決
如下：
    主  文
原判決撤銷。
甲○○施用第一級毒品，累犯，處有期徒刑貳年。
扣案之第一級毒品海洛因肆拾貳包（合計淨重陸點零陸公克，空
包裝總重貳陸點陸參公克），均沒收銷燬之。
    事  實
一、甲○○前因施用毒品案件，經臺灣高雄地方法院裁定送觀察
    、勒戒及強制戒治後，於民國90年7 月21日執行完畢而釋放
    ，並由台灣高雄地方法院檢察署檢察官於90年7 月26日以90
    年度戒毒偵字第851 號為不起訴處分確定；復於92年間，因
    施用第一、二級毒品，經臺灣高雄地方法院院以92年度訴字
    笫1041號判處有期徒刑8 月、4 月，應執行刑為10月確定，
    於93年11月4 日執行完畢。詎甲○○猶不知悔改，猶仍基於
    施用第一級毒品海洛因決意，自95年2 月間日起，迄95年11
    月1 日止，在高雄縣林園鄉○○村○○路182 號住處內及屏
    東縣萬丹鄉○○村○○路旁等地，以將海洛因粉末摻水置入
    注射針筒內，再施打於其手臂之方式施用第一級毒品海洛因
    多次，平均每天施用1 次。嗣為警(一)於95年7 月29日12時15
    分許，在屏東縣萬丹鄉○○村○○路之好印象超商旁空地處
    為警查獲，並扣得其所有之海洛因9 小包（合計淨重1.26公
    克，空包裝總重2.82公克）。(二)於95年8 月13日17時20分許
    ，在屏東縣萬丹鄉上路80之20號前為警查獲，並扣得其所有
    之海洛因14小包（合計淨重2.11公克，空包裝總重10.49 公
    克）。(三)於95年9 月1 日11時許，在屏東縣萬丹鄉崙頂村河
    堤公園為警查獲，並扣得其所有之海洛因1 小包（淨重0.09
    公克，空包裝重0.32公克）。(四)於95年9 月21日10時10分許
    ，在屏東縣萬丹鄉○○村○○路旁為警查獲，並扣得其所有
    之海洛因2 小包（合計淨重0.30公克，空包裝總重0.74公克
    ）。(五)於95年9 月22日17時40分許，在高雄縣大寮鄉大發工
    業區萬大橋下，為警查獲，並扣扣得其所有之海洛因15小包
    （淨重2.16公克，空包裝重11.53 公克）。(六)於95年11月1
    日16時許，在屏東縣萬丹鄉○○路259 號前，為警查獲，並
    扣得其所有之海洛因1 包（淨重0.14公克，空包裝重0.73公
    克）。
二、案經屏東縣警察局屏東分局及行政院海岸巡防署海岸巡防總
    局南部地區巡防局報告臺灣高雄地方法院檢察署檢察署檢察
    官偵查起訴及移送併案審理。
    理  由
一、訊據被告對於上揭犯罪事實均坦承不諱，並有下列證據可以
    佐證：
  (一)將被告遭查獲時所採集之尿液分別送驗結果，均係呈嗎啡陽
    性反應，此有台灣檢驗科技股份有限公司95年8 月25日（附
    於95年度毒偵字第6469號卷第22頁）、95年8 月25日（附於
    台灣屏東地方法院檢察署95年度毒偵字第1333號卷第12頁）
    、95年9 月20日（附於台灣屏東地方法院檢察署95年度毒偵
    字第1515號第13頁）、95年10月5 日（附於台灣屏東地方法
    院檢察署95年度毒偵字第1656號卷第7 頁）、95年9 月26日
    （附於台灣高雄地方法院檢察署95年度毒偵字第8282號卷第
    31頁）、95年11月10日（附於本院卷）之濫用藥物尿液檢驗
    報告可參。
  (二)又扣案之粉末共42包經送法務部調查局檢驗結果，確均係第
    一級毒品海洛因成分，有該局95年8 月15日（附於95年度毒
    偵字第6469號卷第25頁）、95年8 月29日（附於台灣屏東地
    方法院檢察署95年度毒偵字第1638號卷第3 頁）、95年9 月
    25日（附於台灣屏東地方法院檢察署95年度毒偵字第1515號
    卷第23頁）、95年10月31日（見第一審卷第89頁）、95年10
    月20日（見第一審卷卷第47頁）、96年1 月15日（見本院卷
    ）鑑定通知書可參，足徵被告上開自白與事實相符，自可採
    為認定事實之證據。
  (三)被告前因施用毒品案件，經臺灣高雄地方法院裁定送觀察、
    勒戒及強制戒治後，於民國90年7 月20日執行完畢而釋放，
    並由台灣高雄地方法院檢察署檢察官於90年7 月26日以90
    年度戒毒偵字第851 號為不起訴處分確定；復於92年間，因
    施用第一、二級毒品，經臺灣高雄地方法院院以92年度訴字
    笫1041號判處有期徒刑8 月、4 月，應執行刑為10月確定，
    於93年11月4 日執行完畢之事實，，此有台灣高等法院被告
    前案紀錄表、台灣高雄地方法院檢察署刑案資料查註紀錄表
    各1 份在卷可按。是被告於強制戒治執行完畢釋放後5 年內
    再犯本件施用第一級毒品行為，依毒品危害防制條例第23條
    第2 項規定，應予論罪科刑。
二、論罪科刑：
  (一)按海洛因係毒品危害防制條例第2 條第2 項第1 款所稱之第
    一級毒品，是被告施用海洛因之行為，係犯該條例第10條第
    1 項之施用第一級毒品罪。被告為施用而持有第一級毒品，
    其持有之低度行為應為施用之高度行為所吸收，不另論罪。
    按刑事法若干犯罪行為態樣，本質上原具有反覆、延續實行
    之特徵，立法時既予特別歸類，定為犯罪構成要件之行為要
    素，則行為人基於概括之犯意，在密切接近之一定時、地持
    續實行之複次行為，倘依社會通念，於客觀上認為符合一個
    反覆、延續性之行為觀念者，於刑法評價上，即應僅成立一
    罪，為學理上所稱之「集合犯」。而毒品危害防制條例所稱
    之毒品，指具有成癮性、濫用性及對社會危害性之麻醉藥品
    與其製品及影響精神物質與其製品，此觀該條例第2 條第1
    項規定甚明，足見立法者在毒品危害防制條例立法時即對於
    施用毒品行為，其因毒品本質上之成癮性，而行為人施用後
    易有反覆、延續施用之特徵有所認知；參以施用毒品者於一
    定時、地持續實行之數次施用毒品行為，亦屬施用毒品者行
    為模式之常態，揆諸上開說明，即符合立法者已將本質上具
    有反覆、延續實行之特徵予特別歸類而定為犯罪構成要件之
    行為要素，且依社會通念於客觀上認為符合一個反覆、延續
    性之行為觀念者即應僅成立「集合犯」等概念特徵。準此，
    被告上開各次施用毒品海洛因之犯行，於刑法評價上，即應
    僅成立一罪。至於臺灣高等法院暨所屬法院因應新修正刑法
    施行座談會第17號提案之研討結論要旨謂：「對於施用毒品
    等之習慣性犯罪行為，於舊法時期發生並完成之行為，依裁
    判時之新法第2 條第1 項，適用有利於行為人之法律；於修
    正後發生並完成之犯罪，則依新法處理。前後兩者，再就刑
    法第51條之適用，依新法第2 條第1 項比較結果，適用舊法
    有關數罪併罰之規定處理。」等語，即將在修正前所犯數次
    施用毒品行為論以一個連續犯；另將在修正後所犯施用毒品
    行為，依新法處理（即可能論以一罪，但未說明是接續犯，
    或集合犯。）然後再將此二段施用毒品行為，再論以數罪併
    罰。惟本院認為不論係將修正後所犯數次施用毒品行為，論
    以「接續犯」或「集合犯」，如再將修正前之數次施用毒品
    行為，論以「連續犯」，則就同一多次施用毒品行為，前後
    竟割裂理論適用，即有矛盾。況縱如上開研討結論要旨所認
    有新舊法比較，而採有利於行為人之輕法，但上開結論「二
    段併罰說」，不但前段採取連續犯見解比採取集合犯見解更
    不利於行為人（即得加重其刑至二分之一），後段又與前段
    數罪併罰，等於前段加重，後段又因併罰再加重，就其結論
    反而更加不利於行為人。準此，本院認為施用毒品既屬集合
    犯之習慣犯的性質，不論於刑法修正前、後均是如此，故縱
    行為人於刑法修正前、後各有多次施用毒品行為，然亦僅論
    以一次構成要件的施用毒品行為，以求理論之一致。檢察官
    僅就被告自95年2 月某日起至95年7 月29日起施用第一級毒
    品海洛因之行為起訴，惟其餘部分既與起訴部分有集合犯之
    實質上一罪關係，自為起訴效力所及，本院自應併予審究，
    附此敘明。
  (二)又被告於92年間，因施用第一、二級毒品，經臺灣高雄地方
    法院院以92年度訴字笫1041號判處有期徒刑8 月、4 月，應
    執行刑為10月確定，於93年11月4 日執行完畢之事實，此有
    臺灣高等法院被告前案紀錄表附卷可稽，其於執行完畢後，
    5 年以內再犯本案有期徒刑以上之罪，為累犯，應依刑法第
    47條第1 項規定加重其刑。
  (三)原審以被告罪證明確，而為論罪科刑，固非無見，惟就檢察
    官併案審理部分，未及審理，尚有未洽；檢察官及被告上訴
    意旨均認原判決就併案部分，未予審理，為有理由，自應予
    撤銷改判。爰審酌被告前經強制戒治及判刑確定後，竟仍不
    知戒慎，不思正當戒除惡習，復於為警查獲後，仍一再施用
    ，且查獲之海洛因數量不少，及其行為同時自我戕害及其犯
    後坦承犯行，態度尚稱良好等一切情狀，酌情量處如主文第
    2 項所示之刑。
四、又扣案之白粉42包，經送驗結果，呈海洛因陽性反應，亦如
    前述，因殘留於盛裝毒品之包裝袋與毒品已無法析離，均應
    依毒品危害防制條例第18條第1 項前段併予宣告沒收銷燬之
    。鑑驗中所費失之毒品，既已滅失，爰不諭知沒收銷燬。
據上論結，應依刑事訴訟法第369 條第1 項前段、第364 條、第
273 條之1 第1 項、第299 條第1 項前段，毒品危害防制條例第
10條第1 項、第18條第1 項前段，刑法第11條、第47條第1 項，
判決如主文。
本案經檢察官方娜蓉到庭執行職務。
中　　華　　民　　國　　96　　年　　3 　　月　　27　　日
                  刑事第三庭    審判長法  官　周賢銳
                                      法  官  范惠瑩
                                      法  官  黃仁松
以上正本證明與原本無異。
如不服本判決應於收受本判決後10日內向本院提出上訴書狀，其
未敘述上訴理由者，並得於提起上訴後10日內向本院補提理由書
狀（均須按他造當事人之人數附繕本）「切勿逕送上級法院」。
中　　華　　民　　國　　96　　年　　3 　　月　　27　　日
　　　　　　　　　　　　　　　　　　　書記官  馬蕙梅
附錄本件判決論罪科刑法條：
毒品危害防制條例第10條：
施用第一級毒品者，處6 月以上 5 年以下有期徒刑。
施用第二級毒品者，處3 年以下有期徒刑。
